【裁判字號】    97,重訴,95
【裁判日期】    970520
【裁判案由】    損害賠償
【裁判全文】
臺灣臺中地方法院民事判決            97年度重訴字第95號
原      告  乙○○
訴訟代理人  林坤勇律師
被      告  甲○○
            新政龍交通事業股份有限公司
法定代理人  丁○○
上  一  人
訴訟代理人  丙○○
上列當事人間請求損害賠償事件，原告提起附帶民事訴訟（96年
度交附民字第327號）後，經本院刑事庭移送前來，本院於民國
97年5月6日言詞辯論終結，判決如下：
    主  文
被告應連帶給付原告新台幣參佰貳拾萬伍仟貳佰貳拾參元，及自
民國96年11月28日起至清償日止，按年息百分之五計算之利息。
原告其餘之訴駁回。
訴訟費用由被告連帶負擔十分之四；餘由原告負擔。
本判決第一項於原告以新台幣壹佰零陸萬捌仟元供擔保後，得假
執行；但被告如於假執行程序實施前，以新台幣參佰貳拾萬伍仟
貳佰貳拾參元為原告預供擔保，得免為假執行。
原告其餘假執行之聲請駁回。
    事  實  及  理  由
壹、程序方面：
    按訴狀送達後，原告不得將原訴變更或追加他訴。但請求之
    基礎事實同一或擴張或減縮應受判決事項之聲明者，不在此
    限，民事訴訟法第255條第1項第2款、第3款定有明文。本件
    原告起訴原聲明被告應連帶給付原告新台幣（下同）710萬
    6,776元及自起訴狀繕本送達被告時起至清償日止，按年息
    百分之五計算之利息，嗣於民國97年4月16日具狀追加，擴
    張聲明為被告應連帶給付原告724萬8,500元及自起訴狀繕本
    送達被告時起至清償日止，按年息百分之五計算之利息，核
    屬請求之基礎事實同一，且係擴張應受判決事項之聲明，揆
    諸首揭規定，即無不合，應予准許。
貳、實體方面：
  一、原告主張略以：被告甲○○受僱於被告新政龍交通事業股
      份有限公司（下稱新政龍交通公司），擔任營業大貨車司
      機，其於96年3月7日11時8分許執行職務時，駕駛車牌號
      碼UT-571號營業大貨車，沿臺中縣大里市○○路往臺中市
      方向行駛，因超越同方向右側由原告所騎乘之車號GB3─
      700號重型機車，未保持安全間隔，擦撞原告所騎乘之機
      車，致原告人車倒地，並受有左足壓碎傷、左下肢運動障
      礙，因而截肢之傷害。其間原告陸續接受清創手術，左腳
      第2、3、4、5 腳指截肢手術，及左前足截肢手術，直至
      96年4月20日始出院，出院後仍須繼續追蹤治療，原告因
      此受有如下之損失：(1)醫療費用：原告起訴時已支出14萬
      6,373元，後續增加14萬1,724元，共28萬8,097元。(2)工
      作能力減少之損失：原告為68年3月2日生，事發時剛滿
      28歲不久，至65歲之工作年齡，仍有38 年之工作餘命，
      原告左下肢顯示運動障礙，殘障等級為九級，喪失勞動程
      度為53.83％，原告每月薪資為3萬2,928元，則依霍夫曼
      氏年別單利5％計算法，被告應連帶給付446萬403元（
      32,9281253.83％20.00000000＝4,460,403）予原
      告。(3)精神慰撫金：原告正值青壯之年，遭此重創，左足
      腳掌因細胞組織壞死，幾近全部切除，以致左足無法著地
      ，終其一生只能靠拐杖助行，又原告領有大客車營業執照
      ，本可大展鴻圖，卻因被告之過失，致其遭受重殘，身心
      所受之折磨，難以筆墨形容，請求被告賠償250萬元之精
      神慰撫金，亦只能稍減原告重創之身心，及未來之生活壓
      力。為此，爰依民法第184條第1項前段、第188條第1項前
      段、第191條之2、第193條第1項、第195條第1項前段規定
      ，提起本件訴訟等語，並聲明：(1)被告應連帶給付原告
      724萬8,500元及自起訴狀繕本送達被告時起至清償日止，
      按年息百分之五計算之利息。(2)願供擔保，請准宣告假執
      行。
  二、被告答辯略以：被告甲○○承認有於上揭時、地，因過失
      侵權行為致原告受有上開損害，惟原告請求之金額過高等
      語；被告新政龍交通公司陳稱原告請求金額過高，無法和
      解等語，均並聲明：(1)原告之訴駁回。(2)如受不利之判決
      ，請准供擔保免為假執行。
  三、本院於97年5月6日協同兩造整理並簡化爭點，兩造爭執之
      事項如下：
    (一)原告請求醫療費用、工作損失及精神慰撫金之金額是否合
      理？
    (二)原告是否與有過失？
  四、本院之判斷：
    (一)原告主張被告甲○○受僱於被告新政龍交通公司，擔任營
      業大貨車司機，被告甲○○於上揭時、地，駕駛車牌號碼
      UT-571號大貨車因超車未保持安全間隔，致與原告發生擦
      撞，造成原告受有左足壓碎傷、左下肢運動障礙，因而截
      肢之傷害等事實，為被告當庭所自認，且有原告所提出之
      中國醫藥大學附設醫院診斷證明書1份附卷可稽，又被告
      甲○○所犯業務過失傷害部分，業經本院刑事庭以96 年
      度交訴字第330號刑事判決判處有期徒刑8月，減為有期徒
      刑4月，如易科罰金，以1,000元折算一日，亦據本院依職
      權調閱上開刑事案卷，核閱屬實，堪信為真正。
    (二)按因故意或過失，不法侵害他人之權利者，負損害賠償責
      任；汽車、機車或其他非依軌道行駛之動力車輛，在使用
      中加損害於他人者，駕駛人應賠償因此所生之損害；不法
      侵害他人之身體或健康者，對於被害人因此喪失或減少勞
      動能力或增加生活上之需要時，應負損害賠償責任；不法
      侵害他人之身體、健康、名譽、自由、信用、隱私、貞操
      ，或不法侵害其他人格法益而情節重大者，被害人雖非財
      產上之損害，亦得請求賠償相當之金額；受僱人因執行職
      務，不法侵害他人之權利者，由僱用人與行為人連帶負損
      害賠償責任，民法第184條第1項前段、第191條之2前段、
      第193條第1項、第195 條第1項前段、第188條第1項前段
      分別定有明文。本件被告甲○○於本件事故發生時，係受
      僱於被告新政龍交通公司擔任營業大貨車司機一事，業據
      被告甲○○於本院刑事庭審理時陳明在卷，且為被告新政
      龍交通公司所不爭執。被告甲○○因執行職務所為之過失
      侵權行為致原告受有損害，且其過失侵權行為與原告所受
      損害間具有相當因果關係，是原告依上揭民法規定，請求
      被告甲○○與僱用人新政龍交通公司連帶負損害賠償責任
      ，洵屬有據。
    (三)茲就原告請求被告連帶賠償之各項金額，應否准許，分述
      如下：
      (1)醫療費用部分：
        原告主張其因本件交通事故，於中國醫藥大學附設醫院
        已支出醫療費用14萬6,373元，後續增加14萬1,724元，
        共計28萬8,097元之事實，固據其提出該院收據為證。
        惟按全民健康保險法第82條第1項第1款規定，保險對象
        因發生汽車交通事故，而對第三人有損害賠償請求權者
        ，本保險之保險人於提供保險給付後，得代位向強制汽
        車責任保險之保險人請求該項給付。是依全民健康保險
        提供醫療給付者，該項醫療費用請求權，已法定移轉予
        中央健康保險局，全民健康保險被保險人於該範圍內，
        對於加害人之損害賠償請求權亦因之而喪失（最高法院
        92 年台上字第235號、93年台上字第1159號判決意旨參
        照）。查原告所提出之上開醫療費用收據，其中96年8
        月5日至96年8月11日部分重複提出，重複部分自應予剔
        除，又原告所支出之醫療費用，自付額部分（含部份負
        擔及自費金額）合計僅8萬4,651元，其餘均為健保給付
        部分，有前開醫院出具之收據14紙附卷可稽。依上開說
        明，原告於健保給付部分範圍內，對被告之損害賠償請
        求權已因法定移轉而喪失，自不得再向被告請求。從而
        ，原告請求之醫療費用，於自付額部分8萬4,651元範圍
        內為有理由，應予准許，逾此範圍之請求，即為無理由
        。
      (2)減少工作能力之損失部分：
        原告為68年3月2日生，本件交通事故發生時剛滿28歲，
        而勞動基準法第54條強制退休年齡於97年4月27日提高
        至65歲，則原告至65歲尚有37年之工作餘命，而非原告
        主張之38年。再原告左下肢顯示運動障礙，參照勞工保
        險殘廢給付標準表、各殘廢等級喪失或減少勞動能力比
        率表，原告之殘障等級為九級，喪失勞動程度為53.83
        ％。又原告主張每月薪資為3萬2,928元，此為被告所不
        爭執，且有台中縣政府約僱人員僱用契約書在卷可考。
        是則，原告請求37年工作餘命所減少工作能力之損失，
        依霍夫曼氏年別單利5％計算法，一次給付之金額為438
        萬7,073元（32,9281253.83%20.00000000＝
        4,387,073）（元以下四捨五入，以下均同），應予准
        予，逾此範圍之請求，即屬無據。
      (3)精神慰撫金：
        按慰藉金核給之標準固與財產上損害之計算不同，然非
        不可斟酌雙方身分資力與加害程度，及其他各種情形核
        定相當之數額，最高法院著有51年台上字第223號判例
        可參。經查，原告為高職畢業，領有職業大客車職執照
        ，95年度所得43萬9,236元，有稅務電子閘門財產所得
        調件明細表及駕駛執照影本各1份在卷可考，其因本件
        交通事故受有左足截肢之損害，需靠拐杖助行，身體及
        精神上自受有極大之痛苦；被告甲○○為國小畢業，名
        下財產有房屋1筆、土地1筆、汽車1輛，95年度所得共
        227 元，目前每月薪資3萬餘元，被告新政龍交通公司
        ，公司資本總額2,000萬元，名下有汽車14輛，業據被
        告甲○○於本院言詞辯論時陳述明確，並有稅務電子閘
        門財產所得調件明細表2份、公司基本資料查詢明細1紙
        、股份有限公司變更登記表1紙附卷可稽。本院審酌實
        際情況，及兩造身分、地位、教育程度、財產經濟狀況
        、工作與收入，暨原告因被告甲○○過失侵權行為，精
        神上所受之痛苦，認原告請求250萬元之精神慰撫金，
        尚屬過高，應予核減為80萬元為允當，逾此範圍之請求
        ，即不應准許。
      (4)綜上所述，原告得請求損害賠償之金額為醫療費用8萬
        4,651元、減少工作能力之損失438萬7,073元、精神慰
        撫金80萬元，共計527萬1,724元。
    (四)次按損害之發生或擴大，被害人與有過失者，法院得減輕
      賠償金額，或免除之，民法第217條第1項規定甚明。又行
      車速度，依速限標誌或標線之規定，道路交通安全規則第
      93條第1項亦有明文。查被告甲○○駕駛上開營業大貨車
      超越同方向右側原告騎乘之重機車，因未保持安全間隔，
      擦撞原告之重機車，為本件事故肇事原因，此有原告提出
      之臺灣省臺中縣區車輛行車事故鑑定委員會臺中縣區
      960237案鑑定書1份附卷可佐，而依當時天候、視距、路
      況均屬良好，道路速限30公里，有刑事案卷所附之道路交
      通事故調查表(一)可憑。原告於97年1月10日本院96年度交
      訴字第330號刑事案件審理時陳稱其當時車速為時速60 公
      理，則其在速限30公里之路段以約60公里之速度騎乘機車
      ，顯係超速行駛而違反上開規定；雖原告於本院審理時改
      稱實際上不記得當時車速，刑事開庭時係將其開復康巴士
      車子的車速說出云云。然查，原告於刑事庭審理時，於審
      判長訊問其當時車速為何時，明確答稱時速為60公里，有
      刑案審判筆錄可佐，本院審酌因刑事案件審判之對象為被
      告甲○○，而原告以告訴人身分陳述時較無心防，所為之
      陳述應較為真實可靠，且與本件事故發生時間距離較近，
      記憶較為清楚等情，認應以原告於刑事庭之陳述較為可信
      ，而上開刑事判決亦認定原告有超速，此有刑事判決1 份
      在卷可參。綜上以觀，堪認原告亦有超速，是其就本件事
      故之發生及擴大即屬與有過失。本院審酌兩造之具體過失
      行為對於本件事故發生之影響情節，認為原告應負擔30%
      之過失責任，故應減輕被告30%之賠償責任，即被告應連
      帶負擔70%之賠償責任，金額為369萬207元（5,271,724
      70%＝3,690,207）。
    (五)又按保險人依本法規定所為之保險給付，視為被保險人損
      害賠償金額之一部分；被保險人受賠償請求時，得扣除之
      ，強制汽車責任保險法第32條定有明文。是強制汽車責任
      保險之被保險人於該範圍內之損害賠償責任即因而解免。
      本件原告已領取汽車強制責任險之保險理賠金48萬4,984
      元，為兩造所不爭執，故此部分應予扣除。從而，原告依
      民法第184條第1項前段、第191條之2前段、第193條第1項
      、第195條第1項前段、第188條第1項前段之規定，請求被
      告連帶給付320萬5,223元（3,690,207元－484,984元＝
      3,205,223元），及自起訴狀繕本送達翌日即96年11月28
      日起，按年息5％計算之利息，為有理由，逾此範圍之請
      求，為無理由，應予駁回。
    (六)兩造均陳明願供擔保聲請宣告假執行及免為假執行，就原
      告勝訴部分，核均無不合，爰分別酌定相當擔保金額宣告
      之。至原告敗訴部分，其假執行之聲請即失所附麗，應併
      予駁回。
    (七)本件事證已臻明確，兩造其餘攻擊防禦方法與舉證，核與
      判決結果無影響，爰不一一論述，附此敘明。
據上論結，本件原告之訴為一部有理由，一部無理由，依民事訴
訟法第79條、第85條第1項、第390條第2項、第392條第2項，判
決如主文。
中    華    民    國    97    年    5     月    20    日
                  民事第四庭    法  官  陳文燦
正本係照原本作成。
如對本判決上訴，須於判決送達後20日內向本院提出上訴狀。
中    華    民    國    97    年    5     月    20    日
                                書記官  鄭淑英


司法院資訊處製作；財團法人民間司法改革基金會備份。
